臺灣高等法院高雄分院民事判決　　　　　　96年度上字第32號
上　訴　人　乙○○
訴訟代理人　丙○○
被上訴人　　甲○○
上列當事人間因清償債務事件，上訴人對於民國95年12月20日臺
灣高雄地方法院95年度訴字第2110號第一審判決提起上訴，本院
於96年4 月18日辯論終結，茲判決如下：
    主  文
上訴駁回。
第二審訴訟費用由上訴人負擔。
    事實及理由
一、上訴人主張：
  (一)被上訴人於民國89年間以其父余奢之名義向訴外人釋松春借
    款新台幣 (下同）200 萬元，並由被上訴人簽發面額250 萬
    元之本票作為擔保，同時以坐落高雄縣大社鄉○○○段461-
    6 地號土地設定抵押權予釋松春。迄91年7 月20日止，被上
    訴人尚積欠釋松春161 萬元。
  (二)嗣上訴人之母謝秀花（已更名為丙○○，即上訴人於本院之
    訴訟代理人）代被上訴人償還161 萬元予釋松春，因而取得
    對被上訴人161 萬元之債權。而謝秀花再將債權轉讓予上訴
    人 (切結書、授權書及債權讓渡書均記載為160 萬元)。 雖
    被上訴人抗辯已向上訴人委託處理債務之張建誌為清償，惟
    上訴人並未授權張建誌向被上訴人催討債務。茲被上訴人迄
    未對上訴人為清償，履催不理，爰依債權讓與之法律關係，
    請求被上訴人清償該筆債務。
  (三)聲明：1.被上訴人應給付上訴人160 萬元及自95年1 月27日
    起至清償日止，按年息5%計算之利息。2.願供擔保，請准宣
    告假執行。原審為上訴人敗訴之判決，上訴人不服，提起上
    訴，聲明：1.原判決廢棄。2.被上訴人應給付上訴人160 萬
    元及自94年12月14日起至清償日止，按年息5%計算之利息。
二、被上訴人則以：謝秀花代被上訴人償儇161 萬元時，被上訴
    人曾簽發如原判決所載附表（以下簡稱附表）(一)編號之本
    票予謝秀花，嗣後謝秀花又要求被上訴人簽發如附表(一)編號
    至等4 張本票換回編號之本票。94年11月間，謝秀花
    將前開編號至之本票交由上訴人向被上訴人催討，上訴
    人並邀同友人張建誌前來，於94年12月12日要求被上訴人簽
    立切結書，被上訴人同意於95年1 月26日清償該筆債務，上
    訴人則同意塗銷原設定予釋松春之抵押權。茲因上訴人依約
    塗銷抵押權，被上訴人乃依上訴人及張建誌之指示，於95年
    1 月27日，分二次匯入台中商業銀行龍井分行林余真帳戶內
    ，分別為11萬元及50萬元，共計61萬元，張建誌並將編號
    面額61萬元之本票返還被上訴人。95年4 月10日，被上訴人
    再依張建誌之指示，匯款100 萬元予高雄市瑞豐郵局李憲帳
    戶內，隨後張建誌乃將編號至之本票3 張 (面額合計
    100 萬元）以快遞寄還被上訴人。則被上訴人積欠上訴人之
    債務業已清償完畢，上訴人自不得再向被上訴人請求等語，
    茲為抗辯。於本院聲明：1.駁回上訴。2.如受不利之判決，
    願供擔保請准宣告免為假執行。
三、兩造不爭執之事項：
  (一)被上訴人於89年間以其父余奢名義向釋松春借貸200 萬元，
    至91 年7月20日止，尚餘161 萬元未清償，乃由上訴人之母
    謝秀花代為清償，謝秀花嗣將債權轉讓予上訴人。
  (二)謝秀花代被上訴人向釋松春清償161 萬元時，曾由被上訴人
    簽發附表(一)編號之本票予謝秀花。嗣後被上訴人又以附表
    (一)編號至之4 張本票，換回編號之本票。而目前，附
    表(一)所示之5張 本票均由被上訴人收執。
  (三)被上訴人向釋松春借貸時，曾以高雄縣大社鄉○○○段461
    之6 地號土地設定抵押權予釋松春，目前該抵押權業已塗銷
    。
  (四)被上訴人曾分別於95年1 月27日匯款61萬元入林余真台中商
    業銀行龍井分行帳戶；於95年4 月10日匯款100 萬元入李憲
    高雄市瑞豐郵局帳戶。
四、本件主張爭點在於：上訴人是否有委託張建誌代為向被上訴
    人催討並收取借款？以及被上訴人先後匯款予林全真及李憲
    之帳戶，是否已完成清償之效力？茲分述如下：
  (一)上訴人固否認曾授權張建誌向被上訴人收取欠款，惟並不否
    認有請張建誌出面幫忙處理本件債務 (原審卷第76頁)。 且
    證人即立法委員顏清標服務處人員林傳殷證稱：被上訴人因
    本件債務糾紛曾拜託該服務處秘書出面協調，上訴人因而同
    意被上訴人延期分次清償，協調當時張建誌亦在場，被上訴
    人希望將來清償有所依據，才將其中61萬元匯入證人姐姐即
    林余真帳戶內。且匯款當日，證人即領出61萬元，於台中市
    ○○路集集茶坊交予張建誌，當天上訴人也有到場，上訴人
    也知道證人已把錢交給張建誌等語 (見原審卷67頁)。
  (二)另附表(一)所示之本票，原係被上訴人簽發予上訴人母親謝秀
    花（即上訴人之訴訟代理人）作為積欠款項之憑證，目前此
    5 張本票全部已由張建誌交由被上訴人收執，為上訴人所不
    爭執，業如前述。雖謝秀花以上訴人訴訟代理人之身分於本
    院主張：如附表(一)所示編號2 至5 號四張本票，係由伊交付
    張建誌，因張建誌表示要將之交給被上訴人看，之後就未將
    之返還；伊未出具委託書給張建誌及系爭債權仍為伊所有，
    伊只是要上訴人去收收款而已云云。經查，1.被上訴人要求
    張建誌出示系爭本票，無非係在確認張建誌有權處理系爭債
    務，倘上訴人或上訴人之母親謝秀花未授權張建誌處理本件
    債務，自應拒絕張建誌之上開要求方是。張建誌既能取得本
    票並交由被上訴人收執，足證上訴人確實有授權張建誌向被
    上訴人催討債務。2.授權處理事務，係屬委任關係，並非要
    式行為，上訴人抗辯並未出具委託書，以證明未授權云云，
    尚嫌無據，並無足取。3.謝秀花於本院雖稱：僅委託上訴人
    收取系爭債權云云，然上訴人提出謝秀花所出具之債權讓渡
    書（原審卷24頁）主張受債權之讓與，而提起本件訴訟請求
    被上訴人清償債務，業如前開不爭執事項所示，上訴人之訴
    訟代理人前開陳述，顯與上訴人本人於原審所主張之事實不
    符，尚無足取。
  (三)又被上訴人原設定予釋春松之抵押權，亦經辦理塗銷，倘被
    上訴人未清償債務，上訴人豈有同意塗銷抵押權之理。
  (四)至於上訴人主張尚持有原判決所載附(二)（以下簡稱附表(二)）
    所示被上訴人簽發之本票，足證被上訴人積欠之債務尚未清
    償云云。唯查：附表(二)編號之250 萬元本票，係被上訴人
    向釋春松借款時所簽發之擔保票，而上訴人既自承於91年7
    月20日時，被上訴人僅積欠釋春松161 萬元，並由伊母親代
    為清償，且被上訴人嗣後已另行簽發附表(一)編號之本票予
    上訴人母親，則附表(二)編號之本票，自不得作為被上訴人
    積欠上訴人債務之證明。另附表(二)編號至編號之本票，
    總金額為153 萬7600元，與161 萬元之金額不符。且簽發之
    時間均為91年7 月20日上訴人母親代被上訴人對釋春松清償
    161 萬元之前，亦難以此作為被上訴人尚積欠上訴人161 萬
    元之證明。上訴人此部分之主張，自不足採憑。
  (五)按依債務本旨，向債權人或其他有受領權人為清償，經其受
    領者，債之關係消滅；持有債權人簽名之收據，視為有受領
    權人，民法第309 條定有明文。本件上訴人既授權張建誌向
    被上訴人催討債務之事實，且被上訴人並已依張建誌之指示
    ，將欠款匯入其指定之林余真及李憲之帳戶，同時由張建誌
    交付由被上訴人簽發予上訴人之如附表(一)編號至之本票
    ，足證張建誌確實係有受領權之人，被上訴人依張建誌之指
    示匯款，當已生清償之效力。縱張建誌事後未將款項交付上
    訴人，亦當由上訴人向張建誌另為主張。
五、綜上所述，被上訴人積欠上訴人之款項既已清償，則上訴人
    本於消費借貸及債權轉讓之法律關係，請求被上訴人給付系
    爭借款，為無理由，應予駁回。又上訴人之訴既經駁回，其
    假執行之聲請亦失所附麗，應併駁回之。原審為上訴人敗訴
    之判決，及駁回其假執行之聲請，並無不合。上訴意旨指摘
    原判決不當，求予廢棄改判，為無理由，應予駁回。
六、據上論結：本件上訴為無理由，依民事訴訟法第449 條第1
    項、第78條，判決如主文。
中　　華　　民　　國　　96　　年　　4 　　月　　25　　日
                            民事第六庭
                                審判長法官  許明進
                                法      官  謝肅珍
                                法      官  陳真真
以上正本證明與原本無異。
如對本判決上訴，須於判決送達後20日內向本院提出上訴狀，其
未表明上訴理由者，應於上訴後20日內向本院提出上訴理由書（
均須按他造當事人之人數附繕本）。上訴時應提出委任律師或具
有律師資格之人之委任狀，並依附註條文規定辦理。
中　　華　　民　　國　　96　　年　　4 　　月　　25　　日
                                書  記  官  賴梅琴
附註：
民事訴訟法第466 條之1 ：
對於第二審判決上訴，上訴人應委任律師為訴訟代理人，但上訴
人或其法定代理人具有律師資格者，不在此限。
上訴人之配偶、三親等內之血親、二親等內之姻親，或上訴人為
法人、中央或地方機關時，其所屬專任人員具有律師資格並經法
院認適當者，亦得為第三審訴訟代理人。第1 項但書及第2 項情
形，應於提起上訴或委任時釋明之。
